【裁判字號】    89,訴,695
【裁判日期】    891019
【裁判案由】    偽證
【裁判全文】
臺灣臺南地方法院刑事判決                          八十九年度訴字第六九五號
    公  訴  人  臺灣台南地方法院檢察署檢察官
    被      告  甲○○
    選任辯護人  何建宏
右列被告因偽證案件，經檢察官提起公訴 (八十八年度偵字第一四四八六號)，本院
判決如左：
    主  文
甲○○無罪。
    理  由
一、公訴意旨略以：被告甲○○於民國八十八年十月八日在本院八十八年度訴字第一
    ０一五號黃本源違反毒品危害防制條例一案，以證人身份接受審理訊問，於具結
    後，就黃本源有無轉讓第二級毒品安非他命供其施用之重要關係事項，虛偽陳稱
    「警察進來時，黃本源的二包安非他命放在桌上，我（甲○○）就把我面前的那
    一包安非他命放進口袋，‧‧，桌上的二包安非他命都是黃本源的，警察進來時
    ，我拿一包放在口袋，另一包黃本源拿走」等語，而否認黃本源有轉讓安非他命
    給其施用，因認被告甲○○涉有刑法第一百六十八條之偽證罪嫌云云。
二、按犯罪事實應依證據認定之，無證據不得推定其犯罪事實。又不能證明被告犯罪
    者，應諭知無罪之判決，刑事訴訟法第一百五十四條、第三百零一條第一項分別
    定有明文。另事實之認定應憑證據，如未能發現相當證據，或證據不足以證明，
    自不能以推測或擬制之方法，以為裁判基礎。次按認定犯罪事實，所憑之證據，
    雖不以直接證據為限，間接證據亦包括在內，然無論直接或間接證據，其為訴訟
    上之證明，須於通常一般之人均不致於有所懷疑，而得確信其為真實之程度者，
    始得據之為有罪之認定，倘其證明尚未達到此一程度，而有合理懷疑之存在時，
    即無從為有罪之認定。刑法第一百六十八條之偽證罪，以於案情有重要關係之事
    項，故意為虛偽之陳述為構成要件，如對案情有重要關係之事項所述不實，惟非
    出於故意者，仍難論以偽證罪。末按所謂對於案情有重要關係事項為虛偽陳述，
    係指證人對於所知實情故作虛偽之陳述而言，並不包括證人根據自己意見所做判
    斷，最高法院分別著有四十年台上字第八六號判例、七十六年台上字第四九八六
    號判例、三十年上字第二０三二號判例及六十九年台上字第一五０六號判例可資
    參照。
三、本件公訴意旨認被告甲○○涉有偽證罪嫌，無非以被告於偵查案號八十八年偵字
    第三０六一號案件偵查中及另案八十八年度訴字第一０一五號案件審理中所述相
    異為其論據，訊據被告甲○○堅決否認有何偽證犯行，辯稱：伊沒有作偽證，檢
    察官第一次訊問時，問的很簡單，所以伊回答的很簡單，在法院法官問的比較詳
    細，伊說的較詳細等語，被告之辯護人為被告辯護稱：被告甲○○於另案偵查及
    審理中之歷次證詞互核並無矛盾之處，不能僅因其事實陳述之不詳盡完備，即遽
    以偽證罪相繩等語。
四、經查：被告甲○○於八十八年五月十八日在臺灣臺南地方法院檢察署檢察官偵查
    前開黃本源涉嫌轉讓毒品案件具結作證時，該案之承辦檢察官並未命被告甲○○
    就其所知事實，始末連續陳述，而係極為簡單之片段訊問，此觀該偵查卷宗八十
    八年五月十八日訊問筆錄內容，首先由檢察官訊問：「安非他命是黃本源給你的
    ？」，答稱：「是的，是我載他回家，他（即指黃本源）就送我一包安非他命」
    （筆錄影印存偵查卷第二頁）。至於黃本源係如何將安非他命交給被告甲○○等
    情，迄庭訊結束為止承辦檢察官均未再予訊問。嗣被告於本院八十八年十月八日
    調查八十八年度訴字第一０一五號案件時，承審法官訊問：「八十八年二月二十
    四日晚是否在仁德鄉○○○路八巷十三號黃本源住處？」，答以：「是，原先我
    們去唱歌，後來回到那裡，警察進來時，黃本源的二包安非他命放在桌上，我把
    我面前的那一包安非他命放進口袋，我們進門十多分警察就進來了‧‧‧桌上的
    二包安非他命都是黃本源的，警察進來時，我拿一包放在口袋，另一包黃本源拿
    走」（筆錄影印存偵查卷第七頁），由上開調查中之證詞，僅見被告表明案發當
    日二包安非他命所放置之位置及該包安非他命如何由其持有之過程，並未積極就
    當日親身經歷、見聞之客觀事實為虛偽表述，且轉讓、交付毒品之方式不一而足
    ，直接以手交付固為其一，物之前手與後手就物有轉讓之合意後，將物置於特定
    地點由後手自行取走，亦不失為給付之意，被告既僅就案發當時之狀況為一較具
    體詳實之陳述，自難認被告於另案調查中係存心就其親身見聞情形故為與內心認
    知不符之陳述。另參諸八十八年二月二十四日晚上案發當時另一在場之證人黃靖
    瑜於本院另案審理中隔離訊問時證稱：「當時我在場，因我住那裡，我哥哥（即
    黃本源）進來十幾分警察就進來，甲○○幫我哥哥把安非他命收進他的口袋裡，
    當場有我，我哥哥及其女友，還有甲○○」等語，黃靖瑜亦提及被告甲○○確有
    將安非他命放進口袋等情，就此尤難認被告有虛偽陳述之情事。被告雖於本院另
    案調查時自承：「在地檢署時因為緊張所以作偽證」等語（筆錄影印存偵查卷第
    七頁），惟被告是否就待證事實有虛偽陳述，仍應為整體之觀察，要難因被告前
    開自承於地檢署作偽證等詞，即謂被告涉有偽證罪。綜上所述，被告歷次於另案
    偵查及本院調查中之證詞，並無矛盾之處，尚難僅憑被告於另案偵查中片段不完
    整之陳述，與本院另案調查時較為詳實之證述有些許差異，即認其已為虛偽之陳
    述，而有確切之偽證故意，所為尚與偽證罪之構成要件有間，自難以該罪相繩，
    公訴人起訴被告涉有偽證罪，所憑事證尚不足以超越合理懷疑而形成有罪之確信
    。此外，復查無其他積極確切之證據足資證明被告有何偽證之犯行，揆諸前開說
    明，本件既不能證明被告犯罪，自應為無罪判決之諭知。
據上論斷，應依刑事訴訟法第三百零一條第一項，判決如主文。
本案經檢察官柯怡伶到庭執行職務。
中    華    民    國      八十九      年      十      月      十九      日
                                  臺灣臺南地方法院刑事第二庭
                                      法  官  鄭  燕  璘
右正本證明與原本無異。
如不服本判決，應於判決送達後十日內，向本院提出上訴狀。
                                      書記官  田  富  蓉
中    華    民    國      八十九      年      十      月      二十      日


司法院資訊處製作；財團法人民間司法改革基金會備份。
